臺灣彰化地方法院刑事附帶民事判決
111年度附民字第346號
原      告  吳青峯

被      告  黃冠宇


上列被告因本院110年度訴字第582號加重詐欺等案件，經原告提
起附帶民事訴訟，請求損害賠償，本院判決如下：
    主  文
被告應給付原告新臺幣伍拾萬元及自民國111年7月14日起至清償
日止，按週年利率百分之五計算之利息。
本判決第1項於原告以新臺幣拾柒萬元為被告供擔保後，得假執
行，但被告如於假執行程序實施前，以新臺幣伍拾萬元為原告預
供擔保後，得免假執行。
    事實及理由
壹、兩造之主張
一、原告起訴主張略以：被告黃冠宇於民國110年2月間某日，加
    入「君君」及真實姓名年籍不詳等成年人所共組具有持續性
    、牟利性及結構性之詐欺集團犯罪組織，負責擔任收取提領
    贓款之工作。訴外人鄭宇智則於110年2月27日，加入前開詐
    欺集團，擔任被告下游取款車手之角色，作為詐欺集團犯罪
    分工之一環。嗣其等與所屬詐欺集團成員共同意圖為自己不
    法之所有，基於三人以上共同犯詐欺取財及隱匿犯罪所得去
    向之犯意聯絡，由其等所屬詐欺集團之不詳成員於110年3月
    8日20時34分許，以撥打電話、LINE通訊軟體等方式聯繫原
    告，佯稱係其姪子吳柏宏急需用錢云云，致原告因而陷於錯
    誤，於110年3月10日共匯入新臺幣(下同)50萬元至訴外人陳
    芊杞人頭帳戶中。嗣於110年3月10日，被告與鄭宇智接獲集
    團上手「君君」以通訊軟體TELEGRAM指示後，推由鄭宇智向
    不知情之陳芊杞收取其提領之贓款，鄭宇智再轉交予被告，
    而由被告將整日領得之贓款攜至臺中市西屯區西大墩公園某
    處椅子下方，交付予「君君」指示之詐欺集團成員收受，因
    而致原告受有50萬元之損害等語；爰依侵權行為損害賠償法
    律關係提起本件訴訟，並聲明：(一)被告應給付原告新臺幣
    50萬元及自111年7月14日起至清償日止按週年利率百分之五
    計算之利息。(二)原告願提供擔保請准予宣告假執行。
二、被告答辯略以：雖然要賠但應該要三個人平分等語。
貳、得心證之理由：
一、按附帶民事訴訟之判決，應以刑事訴訟判決所認定之事實為
    據，刑事訴訟法第500 條前段定有明文。查原告主張上揭遭
    被告及其所屬之詐欺集團詐欺而陷於錯誤交付款項等事實，
    經本院以110年度訴字第582、736號刑事判決認定明確，並
    判處被告有期徒刑2年2月在案，有上開刑事判決足憑，堪信
    原告主張上情屬實。
二、因故意或過失不法侵害他人權利者，負損害賠償責任。故意
    以背於善良風俗之方法，加損害於他人者亦同。數人共同不
    法侵害他人之權利者，連帶負損害賠償責任。連帶債務之債
    權人，得對於債務人中之一人或數人或其全體，同時或先後
    請求全部或一部之給付。民法第184條第1項、同法第185條
    第1項、同法第273條第1項定有明文。查原告因被告及共犯(
    即鄭宇智及其他同一詐欺集團之成員)三人以上共同犯詐欺
    取財罪，使原告遭受有50萬元之財產上損害，業據刑事判決
    認定明確，被告自應與其他共犯負連帶賠償責任，而原告為
    連帶債務之債權人，自可對債務人其中一人請求為全部之給
    付，是原告請求被告給付50萬元部分自屬有據。
三、按給付有確定期限者，債務人自期限屆滿時起，負遲延責任
    。給付無確定期限者，債務人於債權人得請求給付時，經其
    催告而未為給付，自受催告時起，負遲延責任。其經債權人
    起訴而送達訴狀，或依督促程序送達支付命令，或為其他相
    類之行為者，與催告有同一之效力。民法第229條第1 項、
    第2 項定有明文。又遲延之債務，以支付金錢為標的者，債
    權人得請求依法定利率計算之遲延利息。但約定利息較高者
    ，仍從其約定利率。應付利息之債務，其利率未經約定，亦
    無法律可據者，週年利率為5%。民法第233 條第1 項、第20
    3 條亦有明文。原告對被告請求之損害賠償債權，核屬無確
    定期限之給付，既經原告提起民事訴訟，且係於刑事案件言
    詞辯論期日當庭提出，有言詞提出附帶民事訴訟筆錄可佐，
    被告迄未給付，自應負遲延責任。因此，原告請求被告自起
    訴日翌日即111年7月14日起至清償日止，按週年利率5%計算
    之法定遲延利息，自屬有據。
四、綜上所述，原告依侵權行為之法律關係，請求被告給付50萬
    元，及自111年7月14日起至清償日止，按年息百分之5 計算
    之利息，為有理由，應予准許。
五、關於假執行之說明：本判決原告勝訴部分所命給付之金額未
    逾50萬元，依刑事訴訟法第491 條第10款準用民事訴訟法第
    389 條第1 項第5 款規定，應依職權宣告假執行。原告就勝
    訴部分陳明願供擔保聲請宣告假執行，僅係促使本院之職權
    發動，無庸另為准駁之諭知。原告勝訴部分，並應依刑事訴
    訟法第491 條第10款準用民事訴訟法第392條第2項規定，依
    職權宣告被告預供相當金額供擔保後，得免為假執行。
六、本件事證已臻明確，兩造其餘攻擊、防禦方法及所提出之各
    項證據資料，經審酌後，均與判決結果不生影響，爰不逐一
    論述，附此敘明。
七、民事訴訟法關於訴訟費用之規定，並未在刑事訴訟法第491
    條準用之列，且原告提起刑事附帶民事訴訟，請求損害賠償
    事件，依法本無須繳納裁判費用，迄至本院言詞辯論終結止
    ，亦無其他費用支出，本件既無訴訟費用支出，自毋庸為訴
    訟費用負擔之諭知，併此敘明。
八、據上論結，本件原告之訴為有理由，依刑事訴訟法第502條
    、第491條第10款，民事訴訟法第389條第1 項第5款、第392
    條第2項，判決如主文。
中　　華　　民　　國　　111 　年　　8 　　月　　17　　日
                    刑事第四庭 法  官  許家偉
以上正本證明與原本無異。
如不服本判決應於收受判決後20日內向本院提出上訴書狀，並應
敘述具體理由。其未敘述上訴理由者，應於上訴期間屆滿後20日
內向本院補提理由書(均須按他造當事人之人數附繕本)「切勿逕
送上級法院」。
本判決非對於刑事訴訟之判決有上訴時不得上訴。
中　　華　　民　　國　　111 　年　　8 　　月　　17　　日
                               書記官  張良煜